臺灣臺北地方法院民事判決　　　　　　　96年度訴字第4610號
原　　　告　甲○○
　　　　　　　　　　　　樓之9.
法定代理人　乙○○
被　　　告　義美股份有限公司
法定代理人　丙○○
訴訟代理人　戊○○
被　　　告　丁○○
上列當事人間侵權行為損害賠償事件，本院於民國96年11月26日
言詞辯論終結，判決如下：
    主  文
原告之訴駁回。
訴訟費用由原告負擔。
    事  實
甲、原告方面：
一、聲明：(1)被告丁○○、義美股份有限公司應給付原告新臺幣
    （下同）85萬元及自起訴狀繕本送達翌日起至清償日止，按
    年利率5％ 計算之利息。(2)被告義美股份有限公司應於公開
    媒體載明事實道歉。
二、陳述：
  (一)原告甲○○於民國95年3 月起任職被告義美股份有限公司（
    下稱義美公司）中山分店擔任工讀生，於同年9 月17日因被
    告即店長丁○○偽造「甲○○」名義署押於離職書，被迫離
    職，依民法第十九條請求賠償遭解僱之勞工權益。且核被告
    丁○○偽造文書之侵權行為，造成甲○○名譽受損，並妨礙
    社會公共秩序，致原告對工作一直藏著隨時會被排擠、譏視
    或無預告革職之恐慌，至今陰影尚未消失，心靈上的重創，
    痛苦莫此為甚；而義美公司負責人丙○○依民法第一百八十
    八條規定，應與行為人連帶負損害賠償責任。另依96年5 月
    8 日蘋果日報A13 版及爽報V10 版共同刊登內容：丁○○向
    法院表示，當初因原告說要離職，又沒告訴她可繼續上班時
    間云云，刊登內容與事實不符，使原告承受無誠信可言，依
    民法第十八條規定請求賠償，另依刑法第三百一十條之規定
    ，也就言語受到侵犯論處之，更應公開登報說明事實道歉，
    故依同法第一百九十五條規定，請求回復名譽之適當處分。
    又義美公司係賦予被告丁○○之事務管理者，依民法第一百
    七十條規定，對於管理所生之損害雖無過失，亦應負賠償之
    責。
  (二)義美公司將95年9 月份薪資匯入被告丁○○銀行帳戶內，因
    丁○○私自拆閱原告個人薪資袋，並口頭稱：代扣退休準備
    金6％ ，原告因而拒領，並始知原告無故被革職。而義美公
    司嗣至95年11月30日勞工協調會上勞工局協調人員請義美公
    司不得扣押薪資，始於當日即將薪資匯入原告銀行帳戶，延
    誤理由被告義美公司並未陳述。
  (三)被告義美公司負責人丙○○對被告丁○○之事務管理未盡督
    促職責及主管認知即授工作職權，造成不法偽造文書事實之
    偽造簽名而侵權、名譽、精神等，應賠償如下：
  (1)偽造文書行為所致侵害人格權、姓名權、精神、名譽，請求
    賠償撫恤金70萬元，及自起訴狀繕本送達之翌日起至清償日
    止，按年利率5％ 計算之利息。
  (2)義美公司應於公開媒體載明對偽造文書之偽造簽名侵權行為
    之事實理由說明，並道歉。
  (3)自95年9 月18日起薪資補償及薪資延誤發放、勞保權益、資
    遣費、退休準備金累計損失賠償15萬元，及自起訴狀繕本送
    達之翌日起至清償日止，按年利率5％ 計算之利息。亦即：
  依就業保險法第六條、第十六條第一項、第二十三條、第三
    十八條規定，非志願離職優退辦法，以離職前半年勞工投保
    薪資賠償6 個月及資遣費1 個月，共計7 個月；而原告離職
    前6 個月平均投保薪資1 萬5150元計算，總計10萬6050元（
    15150元×7個月＝106050元）。
  義美公司違反勞動基準法第十六條關於雇主於終止勞動契約
    時，繼續工作三個月以上一年未滿者，於10日前預告之規定
    ，應給付離職預告期間10日工資5050元（平均月薪15150 元
    ÷30日＝505元/日；505元×10日＝5050元）。
  自費繳勞、健保費95年9 月19日起至96年7 月18日止共計10
    個月：
    勞保費674元/月×10個月＝6740元。
    健保費549元/月×10個月＝5490元。
  利息：
    上述5490元+6740元+5050元＝17280元。
    17280元×5％÷12個月×10個月＝720元。
  總計非志願離職優退應賠償金額：
    10萬6050元+5490元+6740元+5050元+720元＝12萬4050元。
三、證據：提出臺灣臺北地方法院檢察署檢察官上訴書、臺北市
    政府勞工局勞資爭議案件協調會紀錄、96年5 月8 日蘋果日
    報A13 版及爽報V10 版報導、臺北市低收入戶卡、本院96年
    度簡上字第119 號刑事判決、勞工保險被保險人投保資料表
    等件為證。
乙、被告方面：
一、聲明：如主文所示。
二、陳述：
  (一)被告丁○○係因不明法律，一時不查，始代原告簽署離職書
    ，並非原告所指故意代簽離職書，強迫其離職：
    95年9 月14日原告向丁○○表示要離職，其後也未依慣例告
    知丁○○可到班時間，以安排輪值表，致丁○○認原告確要
    離職，遂在多次連絡而原告未前來依公司規定填寫離職申請
    單時，為免延誤公司勞健保投保作業，而代原告填寫離職申
    請單，並將離職申請單提報公司管理部。丁○○並無任何損
    害原告名譽行為，義美公司更未曾侵害原告之名譽，原告主
    張被等應依民法侵害他人名譽之相關規定負損害賠償責任，
    顯無理由。
  (二)義美公司得知後亦主動提出請求原告再回到公司上班，或依
    其意願安排至任一門市工作，若不願再回公司工作，義美公
    司同意依勞動基準法規定給付資遣費，以為補償。於95年11
    月30日勞工局協調時，及原告控告丁○○涉嫌偽造文書之刑
    事案件審理中，義美公司多次表達和解之誠意，但都因原告
    及其父親堅持不可能回被告公司工作，且只有被告公司登報
    公開道歉才願意和解，致協商破裂。
  (三)原告於96年6 月11日聲請狀所提報紙影本，非義美公司或丁○○授意登載，該報導內容對義美公司之公司形象及丁○○
    個人名譽均有負面影響。原告以該報導為其名譽受損害之證
    明，實不足採信。
  (四)就原告主張之答辯：
  (1)原告主張侵權、精神、名譽偽造文書行為，請求賠償損失撫
    恤金70萬元：
    丁○○因一時無知誤代原告簽名，如有發生侵權行為，亦僅
    侵害原告之姓名權並無侵害其名譽、精神或其他人格法益之
    行為，且依民法第十九條規定，並未規定得請求賠償非財產
    上損害，故原告無得請求被告給付撫恤金之權利。退萬步言
    ，縱認原告姓名權受侵害亦得請求慰撫金，然而慰撫金之計
    算應審酌實際加害情形、被害人及加害人之身份、地位及經
    濟情況等一切情事綜合判斷。丁○○僅食品販售門市之店長
    ，平均月薪3 萬餘元，原告在95年犯罪發生時為一高職在校
    生，原告雖因此無法繼續至義美公司工作，然係因其拒絕義
    美公司提出復職之安排，是原告請求丁○○及義美公司共同
    賠償70萬元，實不合情理。
  (2)原告主張義美公司應公開媒體載明道歉事實：
    丁○○僅誤簽署原告之姓名於離職單上，其與義美公司並無
    其他侵害原告名譽之行為，而有關侵害姓名權之損害賠償規
    定，並無類似民法第一百九十五條名譽權被侵害，並得請求
    回復名譽之適當處分之規定，原告請求義美公司公開媒體載
    明事實道歉，實無理由。
  (3)原告主張自95年9 月18日起薪資補償及薪資延誤發放、勞保
    權益、資遣費、退休準備金累計損失賠償15萬元：
  薪資延誤發放：義美公司之門市人員離職時，因門市人員往
    往有先由任職門市墊支買便當、購買門市商品等相關款項，
    故在慣例上係將離職人員該次薪資匯到門市店長帳戶內，由
    門市店長負責領出現金，於離職人員當面結清相關款項。因
    此義美公司於95年9 月18日離職後，及依慣例將原告9 月份
    實支薪資2947元匯至店長即丁○○帳戶，並非以特案處理。
    丁○○收到款項後通知原告前往門市領取，原告竟指摘丁○○，私自拆閱薪資袋，拒領離去，其後義美公司營運部協理
    吳榮燦於95年11月勞工局協調時，得知原告未領取9 月份薪
    資，遂指示承辦人為將該筆薪津匯入原告帳戶，此拒領及匯
    款事實亦為原告所不爭執。故義美公司並無延誤發放原告薪
    津，係原告無故拒絕領取，縱原告該筆薪津至95年11月30日
    始領取之情事，係可歸責於義美公司，義美公司亦僅需賠償
    2947元及自95年10月10日起至同年11月3 日止之利息。
  資遣費：原告自95年3 月受僱義美公司擔任計時工讀生，通
    常於週六或週日工作，每日工作時數為8 小時，於同年9 月
    18日離職，共計服務期間6 個月，其每月薪津明細如下：3
    月份1360元、4 月份2692元、5 月份1848元、6 月份1857元
    、7 月份3065元、8 月份2367元、9 月份3033元，共計1 萬
    6222元，平均工資為2704元。依行政院勞工委員會92年3 月
    4 日台勞動1 字第0920011034號函核定僱用部分時間工作勞
    工參考手冊規定：「94年7 月1 日後進入職場或離職再就業
    者，必須適用勞工退休金條例之退休金規定，其退休金、資
    遣費計算依勞工退休金條例第六條、第十二條及第十四條規
    定辦理，資遣費給與：按勞工工作年資，每滿1 年發給1/2
    個月資遣費，最多以6 個月為限」。原告平均每月工作時數
    僅約4 天（32小時），僅約正式人員工時（24天）之1/6 ，
    工作年資應依比例折算，僅為1 個月。縱依6 個月年資計算
    ，義美公司應給與原告之資遣費為：2704×1/2×1/2＝676
    元。
  預告期間10日工資：
    依原告之受僱工時比例（1/6）折算，義美公司應給予10/6
    日之預告期間工資，原告受僱之假日計時員時薪為85元，以
    一日8 小時計，每一日薪資為680 元，故義美公司應給付原
    告預告期間工資為680元×10/6＝1134 元。
  原告提出之離職前半年平均投保薪資賠償6 個月及勞、健保
    費之賠償等請求，顯無法律依據。義美公司依行政院勞工委
    員會公布之勞工保險投保薪資分級表之規定，部分工時勞工
    保險人之薪資報酬未達基本工資者，其月投保薪資下限為1
    萬1000元，故該投保薪資非原告實領薪資。另勞工於非自願
    性離職時，依法可向勞工保險局申請失業給付，雇主並不需
    負任何給付義務，但如雇主未依法辦理加保，造成勞工無法
    申請給付或給付額短少之損失時，雇主才應依就業保險法規
    定之給付標準賠償之，此為就業保險法第二章、第五章及同
    法第三十八條第一項定有明文。原告於本爭議事件發生前，
    義美公司均依法辦理勞健保，並無構成就業保險法第三十八
    條規定之情事，原告如認其可申請失業給付，應自行向勞工
    保險局申請。而自95年9 月19日後原告自繳之勞健保費更無
    法令依據應由義美公司負責賠償。
  (4)原告縱因丁○○之錯誤行為喪失工作權，依勞動基準法對勞
    工工作權之保障，對於雇主不當解僱之情事，勞工得依法主
    張恢復工作權或請雇主依法給付資遣費，故原告其餘主張之
    薪資補償、勞保權益、失業給付及退休準備金累計等請求，
    均於法無據。原告請求15萬元，並不合理。
三、證據：提出員工出勤簽到表、薪資存款團體戶存款單、勞工
    保險投保薪資分級表、出勤及薪資明細表、義美公司人事資
    料卡、員工到職會簽表、新進人員須知為證。
    理  由
一、原告起訴主張其於95年3 月起任職被告義美公司中山分店擔
    任工讀生，嗣於同年9 月17日，因被告即店長丁○○偽造「
    甲○○」名義之署押於離職書，因而離職；又本件情形，曾
    經蘋果日報A13 版及爽報V10 版於96年5 月8 日刊登內容：
    「丁○○向法院表示，當初因王姓工讀生曾表示要離職，又
    沒告訴她可繼續上班的時間」等事實，業據提出本院96年度
    簡上字第119 號判決、上述報導為證，並為被告所不否認，
    堪信為實在。至原告據以請求被告給付慰撫金70萬元，及薪
    資補償及薪資延誤發放、勞保權益、資遣費、退休準備金累
    計損失15萬元，被告義美公司並應於公開媒體載明事實道歉
    云云，則經被告以上詞置辯。從而，本件爭點厥為：(一)被告
    不法之偽造文書犯行，是否侵害原告之姓名、名譽等人格權
    ？如是，是否均得否請求慰撫金？(二)承上，如認原告之名譽
    受侵害，原告請求被告義美公司於公開媒體載明事實道歉，
    是否為請求回復名譽之適當處分？(三)原告所受財產上損害，
    是否包含薪資補償及薪資延誤發放、勞保權益、資遣費、退
    休準備金？
二、經查，
  (一)就原告以被告之不法偽造文書犯行，侵害其姓名、名譽等人
    格權，而請求慰撫金70萬元部分：
  (1)按民法除第十八條關於人格權之基本規定外，另以姓名為區
    別人己而存之人格權之一，於第十九條為特別規定。惟依民
    法第十九條規定「得請求損害賠償」，與同法第十八條第二
    項「得請求損害賠償或慰撫金」之用語對照比較之，足認民
    法第十九條所謂「損害賠償」，當僅指財產上損害而言，尚
    不得請求慰撫金。本件被告丁○○偽造原告「甲○○」名義
    署押於離職書之不法行為，固足認係侵害原告姓名權，然揆
    諸上述說明，原告據以請求慰撫金，則尚無據。
  (2)至被告丁○○向法院表示，當初因原告說要離職，又沒告訴
    她可繼續上班時間云云，另被告丁○○上揭陳述經蘋果日報
    A13 版及爽報V10 版於96年5 月8 日刊登等情，固有本院96
    年度簡上字第119 號判決、報導在卷可稽。惟按民法上名譽
    權有無受損害，應以社會上對個人評價是否貶損作為判斷之
    依據（最高法院90年台上字第646 號判例可參）。而被告丁○○上揭陳述，在離職、轉業事屬平常之現今工商社會，是
    否足使社會上對原告之個人評價貶損，顯尚有疑。況被告丁○○上揭辯詞並未為法院採認，仍判處其罪刑確定，是非明
    白，難謂造成原告名譽受損。另自上述蘋果日報、爽報之報
    導日期乃在被告刑事案件96年5 月2 日判決後，報導內容亦
    僅引述被告丁○○向法院之上揭陳述，足認上該報導來源應
    為該案刑事判決，而非經被告之授意所刊載，是縱原告認該
    報導損害其名譽，亦難認與被告相涉。
    綜上，原告以其姓名、名譽之人格權受侵害，請求慰撫金70
    萬元及其法定利息，均無可採。
  (二)承上，本件被告既尚難認有侵害原告名譽之不法行為，從而
    ，原告以其名譽被侵害，請求被告義美公司於公開媒體載明
    事實道歉以回復其名譽，即難謂有理由。
  (三)原告主張所受財產上損害，包含薪資補償及薪資延誤發放、
    勞保權益、資遣費、退休準備金部分：
  (1)按雇主違反勞動契約或勞工法令，致有損害勞工權益之虞者
    ，勞工得不經預告終止契約；又第十七條（按即雇主應發給
    勞工資遣費之計算）規定，於本條終止契約準用之，勞動基
    準法第十四條第一項第六款、第四項固定有明文。惟勞工依
    上該規定終止契約者，應自知悉其情形之日起，三十日內為
    之，同條第二項亦定之甚明。查，依原告於偵查中所述：「
    （問：你是於何時得知遭丁○○偽造簽名而遭公司解雇？）
    我是於95年10月間中秋節連休假期其中一日得知的」（見96
    年度偵字第1619號卷第8 頁）、「我回去公司看離職書，發
    現上面名字不是我寫的，大概在10月份發現的。」（見同卷
    第22頁）等語，足認原告於95年10月20日間，已知其係遭偽
    造署押於離職單上，因而離職之事。初不論被告義美公司於
    事後一再表明原告得復職，並至任一門市工作，實無終止兩
    造勞動契約之意思；縱認上揭情事，屬雇主「無故辭退」勞
    工，而得認屬違反勞動契約與勞工法令（行政院勞工委員會
    86年5 月12日台勞資二字第019478號函參照），原告得依
    首揭規定，終止勞動契約並請求資遣費，然原告遲至同年11
    月30日臺北市政府勞工局勞資爭議案件協調會時，對於被告
    義美公司即資方所表示願給予資遣費或同意恢復工作，猶僅
    堅持被告義美公司應公開道歉，有該協調會紀錄在卷可稽，
    足認原告並無依勞動基準法之規定於30日內終止契約，是原
    告與被告義美公司間之勞動契約仍屬存在，其主張被告應給
    付資遣費云云，自無可採。又本件至多係適用勞動基準法第
    十四條規定由勞工終止契約，已如前述，核與第十六條雇主
    終止勞動契約，未依規定期間預告而終止，應給付預告期間
    之工資之要件不符，原告此部分請求，亦無足取。
  (2)原告與被告義美公司間之勞動契約仍屬存在，業經本院認定
    如前，詎原告於上述協調會迄至本院審理時迭表示其不願復
    職，且實際上自95年9 月後未曾再至被告公司任職，顯見其
    嗣係自願由被告義美公司離職。從而，顯與就業保險法關於
    失業給付之請領，以被保險人係非自願離職之要件不符。況
    失業給付，係向就業保險之保險人即中央主管機關行政院勞
    工委員會委任之勞工保險局申請；如雇主未依該法規定辦理
    加保手續，致勞工因此所受之損失，始應由雇主依該法規定
    之給付標準賠償之，就業保險法第十八條、第三十八條第一
    項定有明文。本件原告並未舉證證明被告義美公司有何未依
    規定辦理加保手續之情事，遽主張被告應予賠償，自無從准
    許。再承前，原告既係自行離職，是95年9 月19日後之勞、
    健保費，由其自繳，事屬當然，其主張應由被告賠償，尚無
    理由。
  (3)就原告主張薪資延誤發放部分：
    原告自承其係因95年9 月份薪資袋遭被告丁○○拆閱而拒絕
    受領，足見並非被告義美公司遲延給付該筆薪資；且嗣該筆
    款項，業經被告義美公司於同年11月30日匯入原告帳戶，而
    原告訴訟代理人於96年10月29日本院言詞辯論時並當庭表示
    不需請求此部分之遲延利息，難認原告受有何損害。
    綜上，原告主張受有薪資補償、薪資延誤發放、勞保權益、
    資遣費、退休準備金之損害，均無足採。
三、本件原告請求被告應負損害賠償責任，均屬無據，應予駁回
    。
據上論結，依民事訴訟法第七十八條，判決如主文。
中　　華　　民　　國　　96　　年　　12　　月　　21　　日
                  民事第四庭  法　官　王幸華
以上正本係照原本作成。
如對本判決上訴，須於判決送達後20日內向本院提出上訴狀。
中　　華　　民　　國　　96　　年　　12　　月　　21　　日
                    　　　　　書記官　江虹儀
